臺灣臺中地方法院民事判決
110年度沙簡字第563號
原      告  邱淑惠  
被      告  黃宇伶  
訴訟代理人  洪登科  
被      告  鄭莘諭  
上列當事人間請求損害賠償事件，本院於民國110年11月3日言詞
辯論終結，判決如下：
    主      文
被告黃宇伶應給付原告新臺幣壹萬玖仟捌佰捌拾元，及自民國一
一○年七月二十四日起至清償日止，按年息百分之五計算之利息
。
被告鄭莘諭應給付原告新臺幣柒仟玖佰伍拾貳元，及自民國一一
○年七月二十四日起至清償日止，按年息百分之五計算之利息。
原告其餘之訴駁回。
訴訟費用由被告黃宇伶負擔百分之七，被告鄭莘諭負擔百分之三
，餘由原告負擔。
本判決第一、二項得假執行；但被告被告黃宇伶、鄭莘諭如各以
新臺幣壹萬玖仟捌佰捌拾元、新臺幣柒仟玖佰伍拾貳元為原告預
供擔保，得免為假執行。
原告其餘假執行之聲請駁回。
    事實及理由
一、按訴狀送達後，原告不得將原訴變更或追加他訴，但擴張或
    減縮應受判決事項之聲明者，不在此限，民事訴訟法第255
    條第1項第3款定有明文。查原告起訴時原請求被告應給付原
    告新臺幣（下同）284,870元，及自起訴狀繕本送達翌日起
    至清償日止，按年息百分之5計算之利息。嗣於民國110年10
    月16日以民事補正狀，及於本院110年11月3日言詞辯論時，
    當庭變更前開聲明為請求被告黃宇伶給付205,993元，被告
    鄭莘諭給付82,397元，及均自起訴狀繕本送達翌日起至清償
    日止，按年息百分之5計算之利息，核屬訴之聲明擴張，與
    前開規定相符，應予准許。
二、原告主張：被告黃宇伶於民國108年12月19日11時37分許，
    駕駛車牌號碼0000-00號自用小客車，沿臺中市大甲區中山
    路1段，由西往東方向行駛，行經中山路1段與鎮瀾街交岔路
    口時，本應注意汽車行駛時，駕駛人應注意車前狀況，而依
    當時狀況並無不能注意之情事，竟疏於注意及此，貿然前行
    ；另被告鄭莘諭於同日11時37分前某時許，駕駛車牌號碼00
    0-0000號自用小客車，至中山路1段與鎮瀾街交岔路口，本
    應注意汽車停車時，禁止臨時停車處所不得停車，又交岔路
    口十公尺內不得臨時停車，且無不能注意之情事，竟將前揭
    自用小客車貿然停放在交岔路口十公尺內之中山路1段路旁
    ，引擎熄火且人員下車，違規停放車輛致阻擋他人行車路線
    ，適原告騎乘車牌號碼000-000號普通重型機車，因被告鄭
    莘諭停放之自用小客車阻擋通行而往左偏駛，致遭被告黃宇
    伶駕駛之自用小客車自後追撞而人車倒地，原告因而受有左
    側小腿挫傷、右側膝部擦傷等傷害，並經本院109年度交簡
    字第571號刑事判決確定在案。原告因而受有醫療費用9,760
    元、交通費用18,130元、精神慰撫金264,000元，爰依民法
    第184條第1項前段、第2項及第191條之2規定，請求被告負
    損害賠償責任。因本件車禍過失程度部分，原告認為僅應負
    3成肇事責任，被告黃宇伶應負5成肇事責任，被告鄭莘諭應
    負2成肇事責任，故被告黃宇伶就原告上開損害，自應負5/7
    之賠償責任，被告鄭莘諭就原告上開損害，自應負2/7之賠
    償責任。就被告抗辯部分，因原告係從事販售早點之路邊攤
    販，必須整個早上站立熟飪及販售早點，因被告之過失傷害
    行為，造成原告受有左側小腿挫傷、右側膝部擦傷等傷害，
    根本無法長時間站立，原告若非疼痛難受及為了早日痊癮能
    繼續營業以免顧客流失及維持家庭生計，實非必要多處奔走
    就醫，期能早日痊癒，原告請求計程車車資計算交通費用，
    係依通常慣例之計算方式請求，被告抗辯原告無此需要應不
    可採，另原告因無法證明營業損失，而將原來請求之營業損
    失144,000元流用至慰撫金請求，但原告自車禍後第3天傷勢
    才開始變嚴重，至109年3月30日傷勢始大部分痊癒，共計10
    2日，足見傷勢很嚴重，因而造成原告身體疼痛、不便及精
    神壓力，讓原告覺得很痛苦，但被告卻認為原告傷勢不嚴重
    ，自始均未聞問，故原告自得請求被告賠償慰撫金，原告迄
    今並未領受強制責任險之理賠。並聲明：被告黃宇伶應給付
    原告205,993元，被告鄭莘諭應給付原告82,397元，及均自
    起訴狀繕本送達翌日起至清償日止，按年息百分之5計算之
    利息；願供擔保，請准宣告假執行。
三、被告黃宇伶則以：就原告所支出之醫療費用9,760元部分不
    爭執，但原告所受傷勢並非生活無法自理，其所要求之計程
    車資交通費用並非必要之費用，原告雖提出大都會車隊網路
    列印資料，但沒有提出實際搭乘計程車車資之證明，原告請
    求慰撫金亦顯然過高，另原告係因閃避被告鄭莘諭所違規停
    放車輛，進而偏駛疏忽碰撞被告黃宇伶所駕車輛，原告應為
    肇事主因負7成責任，由被告各負擔15%責任。並聲明：原告
    之訴駁回，如受不利判決，願供擔保請准宣告免為假執行。
四、被告鄭莘諭則以：就原告所支出之醫療費用9,760元部分不
    爭執，但原告所受傷勢並非生活無法自理，其所要求之計程
    車資交通費用並非必要之費用，原告雖提出大都會車隊網路
    列印資料，但沒有提出實際搭乘計程車車資之證明，對原告
    請求慰撫金金額有爭執，另本件車禍過失責任部分，被告鄭
    莘諭認僅應負擔10%責任。並聲明：原告之訴駁回。
五、得心證之理由：
  ㈠因故意或過失，不法侵害他人之權利者，負損害賠償責任；
    不法侵害他人身體、健康者，對於被害人因此喪失或減少勞
    動能力，或增加生活上之需要時，應負損害賠償責任；不法
    侵害他人之身體、健康、名譽、自由、信用、隱私、貞操，
    或不法侵害其他人格法益而情節重大者，被害人雖非財產上
    之損害，亦得請求賠償相當之金額，民法第184條第1項、第
    193條第1項、第195條分別定有明文。原告主張被告過失侵
    權行為，造成原告受有左側小腿挫傷、右側膝部擦傷等傷害
    ，並經本院109年度交簡字第571號刑事判決確定在案，有本
    院職權列印該刑事判決及所附之起訴書（見本院卷第167-17
    2頁）為證，被告對其過失侵權行為並不爭執，僅爭執兩造
    間過失程度問題，依上開規定，被告自應就原告所受損害，
    負賠償責任。
  ㈡按汽車行駛時，駕駛人應注意車前狀況，及兩車並行之間隔
    ，並隨時採取必要之安全措施；另汽車停車時，禁止臨時停
    車處所不得停車，且交岔路口十公尺內不得臨時停車，道路
    交通安全規則第94條第3項前段、第112條第1項第1款、第11
    1條第1項第2款分別訂有明文。被告黃宇伶雖抗辯其就本件
    車禍，僅負15%責任，被告鄭莘諭則抗辦僅負10%責任等語。
    惟查，依本院向臺中市政府警察局大甲分局調閱本件車禍處
    理情形，依被告黃宇伶於事故當日之道路交通事故談話紀錄
    表所示，被告黃宇伶係表示：當時我在中山路一段鎮瀾街停
    等紅燈之後綠燈我往東直行，忽然聽到有人的叫聲，下車發
    現有一機車倒在我右前車頭，我車子右前與對方左後碰撞，
    機車左側，當時我右前有停一台車子，對方機車騎士顏色與
    路邊停車的顏色相近，所以我才沒注意到對方機車騎士等語
    ，與其於109年2月17日於警局所製作之道路交通事故談話紀
    錄表大致相符，核與原告於109年2月17日於警局所製作之道
    路交通事故談話紀錄表，亦表示：當時我是由中山路一段西
    往東直行，往大甲火車站方向行駛，一直騎到中山路一段與
    鎮瀾街時，當時我就停等紅燈，而之後我就被那台銀色自小
    客車碰撞到後側了。而我當時直行通過中山路一段與鎮瀾街
    口時，因為我的右側有停一台一黑色車子，所以我才比較往
    左側行駛。當時我停等完紅燈後要直行時，我因為要靠左一
    點行駛，所以我有打左轉燈，之後行駛，馬上就被碰撞了等
    語，及被告鄭莘諭於109年2月17日於警局所製作之道路交通
    事故談話紀錄表，亦表示：當時我是將我的自小客車AYL-05
    97停於中山路一段鎮瀾街口，人下車，車子熄火，我人在事
    故地點對面的診所等語，均大致相符，亦與道路交通事故現
    場圖相符（見本院卷第101、112-115頁），自堪認定本件車
    禍之情形，確係原告未注意兩車併行間隔，被告黃宇伶未注
    意車前狀況，及兩車並行之間隔，被告鄭莘諭違反規定，於
    交岔路口十公尺內臨時停車，始造成本件車禍事故，本院審
    酌原告遭撞擊後，係往前倒於路口之斑馬線處，且位於被告
    黃宇伶停車之右前方，被告黃宇伶停車之處則已過該處機車
    停等區及停止線，亦停於斑馬線之處，可見被告黃宇伶當時
    綠燈起步時，車輛速度應非緩慢，始會在發現撞擊聲停止後
    ，已超過機車停等區及停止線，而到達斑馬線之處，本院綜
    合上情，認原告所述原告應負3成過失責任、被告黃宇伶應
    負5成責任、被告鄭莘諭應負2成責任，自可採信。故被告上
    開所辯各負15%、10%責任等語，自無足採。
  ㈢茲就原告請求之金額，是否應予准許，分述如下：
  ⒈原告請求醫療費用9,760元部分，業據原告提出相關之醫療收
    據為證，被告對此均不爭執，故原告此部分之主張自有理由
    。
　⒉原告主張之交通費用18,130元部分：原告雖提出大都會車隊
    之估價計程車車資之列印資料（見本院卷第279-285頁），
    惟此僅為原告自行估計從原告家中至醫院之計程車車資，就
    原告實際上是否有乘坐計程車部分，原告並未舉證以實其說
    ，況依原告起訴狀所述傷勢，為左側小腿挫傷、右側膝部擦
    傷等傷害，即令依原告所提診斷證明書，於光田綜合醫院就
    診時，係受有左側小腿挫傷之初期照護、右側膝部擦傷之初
    期照護；於王登源診所就診時，係受有左側小腿挫傷、左側
    小腿擦傷之傷害；於一品堂大甲中醫診所就診時，係受有右
    大腿及左小腿挫傷及左肩及左踝扭挫傷之傷害；於賴中醫診
    所就診時，係受有左小腿、左踝、右大腿、右膝挫傷之傷害
    （見本院卷第29、41、55、79頁之診斷證明書），惟依上述
    受傷情形，仍難遽認原告即有乘坐計程車之必要，故原告請
    求交通費用部分，尚難認為係原告實際所受損害，故原告此
    部分請求自無理由。
　⒊精神慰撫金部分：按慰藉金之賠償須以人格權遭遇侵害，使
    精神上受有痛苦為必要，其核給之標準固與財產上損害之計
    算不同，然非不可斟酌雙方身分資力與加害程度，及其他各
    種情形核定相當之數額，有最高法院51年台上字第223號判
    決意旨可參。經查，原告因本件車禍受傷，原告雖於起訴狀
    記載為左側小腿挫傷、右側膝部擦傷等傷害，依原告所提診
    斷證明書，於光田綜合醫院就診時，係受有左側小腿挫傷之
    初期照護、右側膝部擦傷之初期照護；於王登源診所就診時
    ，係受有左側小腿挫傷、左側小腿擦傷之傷害；於一品堂大
    甲中醫診所就診時，係受有右大腿及左小腿挫傷及左肩及左
    踝扭挫傷之傷害；於賴中醫診所就診時，係受有左小腿、左
    踝、右大腿、右膝挫傷之傷害（見本院卷第29、41、55、79
    頁之診斷證明書），被告對此診斷證明書係原告因車禍所造
    成亦不爭執，足證原告受傷勢應不僅於起訴狀所述之傷勢甚
    明，本院審酌原告所述於109年3月30日始大部分痊癒（見本
    院卷第299頁），核與其所提就診單據，最後一次係於109年
    3月13日於一品堂中醫診所就診（見本院卷第257頁）大致相
    符，足見原告因車禍所受傷勢，確實復健約3個多月始較為
    康復，而兩造之財產狀況有卷附稅務電子閘門財產所得調件
    明細表（見本院卷第175-194頁）可查。本院審酌原告受前
    開侵害所受痛苦之程度，及雙方前開財產經濟狀況、工作與
    收入等事實，因認原告得請求被告賠償精神慰撫金以30,000
    元為適當，逾此部分之請求，尚嫌過高，應予駁回。
　⒋綜上所述，原告因本件車禍，共計受有39,760元（計算式：9
    ,760＋30,000＝39,760）之損害。
　㈣按損害之發生或擴大，被害人與有過失者，法院得減輕賠償
    金額，或免除之。重大之損害原因，為債務人所不及知，而
    被害人不預促其注意或怠於避免或減少損害者，為與有過失
    。前二項之規定，於被害人之代理人或使用人與有過失者，
    準用之。民法第217條定有明文。兩造就本件車禍，既均承
    認有過失，且原告、被告黃宇伶、鄭莘諭應各負3成、5成及
    2成之過失責任，業據本院認定如前，則原告得請求被告損
    害賠償金額，依前開過失相抵規定，應為被告黃宇伶19,880
    元（計算式：39,760×50%＝19,880）；被告鄭莘諭7,952元（
    計算式：39,760×20%＝7,952），及各自起訴狀繕本送達翌日
    起即110年7月24日（見本院卷第141、143頁）起至清償日止
    ，按年息百分之5計算之利息，為有理由，應予准許。原告
    逾此部分之請求則無理由，應予駁回。
六、本件為依民事訴訟法第427條第1項適用簡易程序所為被告部
    分敗訴之判決，依同法第389條第1項第3款，就原告勝訴部
    分應職權宣告假執行。此部分雖經原告陳明願供擔保請准宣
    告假執行，惟其聲請不過促請法院職權發動，本院無庸就其
    聲請為准駁之裁判，又本院就被告敗訴部分，依被告黃宇伶
    及依職權宣告其各供擔保免為假執行之金額。至原告敗訴部
    分，其假執行之聲請失其依據，應併予駁回。
七、本件事證已臻明確，兩造其餘攻擊防禦方法，經審酌後核與
    判決結果不生影響，爰不逐一論述。　　
八、訴訟費用負擔之依據：民事訴訟法第79條。
中　　華　　民　　國　　110 　年　　11　　月　　17　　日
                  沙鹿簡易庭   法  官  黃建都
以上為正本係照原本作成。
如不服本判決，應於送達後20日內，向本院提出上訴狀並表明上
訴理由，如於本判決宣示後送達前提起上訴者，應於判決送達後
20日內補提上訴理由書（須附繕本）。如委任律師提起上訴者，
應一併繳納上訴審裁判費。
中　　華　　民　　國　　110 　年　　11　　月　　17　　日
                               書記官